---
title: "Ciberseguridad en estudiantes de licenciatura"
subtitle: "Presentación de la información"
author: "Equipo 1: Diego Arellano, Emilio Ramírez, Fernanda Monter,   Fernando Lango"
date: "`r format(Sys.time(), '%d/%m/%Y')`"
output: 
    prettydoc::html_pretty:
        theme: cayman
        highlight: github
        number_sections: true
        toc: true
---

```{r setup, include=FALSE}
knitr::opts_chunk$set(echo = FALSE, message = FALSE, warning = FALSE)
```

```{r, include=FALSE}
library(tidyverse)
library(plotly)
library(mxmaps)
library(gdata)
library(gridExtra)
library(RPostgreSQL)
library(getPass)
library(DBI)

driver <- dbDriver(drvName = "PostgreSQL")

db <- dbConnect(driver,
                dbname="postgres",
                host="54.161.119.17",
                port=5432,
                user="admin",
                password = getPass("Password:"))

compras_linea <- dbGetQuery(db,'SELECT * FROM "compras_linea"')
cookies <- dbGetQuery(db,'SELECT * FROM "cookies"')
dispositivos_mas_utilizados <- dbGetQuery(db,'SELECT * FROM "dispositivos_mas_utilizados"')
dispositivos_utilizados <- dbGetQuery(db,'SELECT * FROM "dispositivos_utilizados"')
exposicion <- dbGetQuery(db,'SELECT * FROM "exposicion"')
informacion <- dbGetQuery(db,'SELECT * FROM "informacion"')
navegacion <- dbGetQuery(db,'SELECT * FROM "navegacion"')
percepcion <- dbGetQuery(db,'SELECT * FROM "percepcion"')
poblacion <- dbGetQuery(db,'SELECT * FROM "poblacion"')
seguridad <- dbGetQuery(db,'SELECT * FROM "seguridad"')
sociales_mas_utilizadas <- dbGetQuery(db,'SELECT * FROM "sociales_mas_utilizadas"')
sociales_utilizadas <- dbGetQuery(db,'SELECT * FROM "sociales_utilizadas"')
victima_conocido <- dbGetQuery(db,'SELECT * FROM "victima_conocido"')
victimas <- dbGetQuery(db,'SELECT * FROM "victimas"')

dbDisconnect(db)
```

En el presente trabajo se pretende conocer la percepción sobre ciberseguridad entre estudiantes de licenciatura. Siendo más específicos, buscamos:

- Conocer los usos y necesidades de tecnología de la población estudiantil.
- Estudiar y analizar que tanto se conoce de la ciberseguridad.
- Analizar la percepción de amenazas y ataques digitales.
- Conocer las medidas de seguridad más utilizadas.

Para poder llevar a cabo este estudio se realizó una encuesta a `r nrow(poblacion)` sujetos por medio de un Google Forms compuesto por un total de 36 preguntas de tipo opción múltiple.

Los datos recolectados a través de este cuestionario son procesados en el lenguaje R e incorporados a una base de datos *PostreSQL* que se encuentra activa dentro de [Amazon Web Services (AWS)](https://aws.amazon.com/). Posteriormente, el análisis presentado a continuación mostrando los resultados correspondientes también fue generado con el lenguaje R.

# Demografía

El objetivo de conocer la demografía es analizar cómo se compone nuestra población preguntando por su edad, genero, lugar de estudio y área a la que corresponde su carrera, delimitándola únicamente a estudiantes de licenciatura. En primera instancia mostraremos el total de muestras tomadas, seccionando a los estudiantes de licenciatura y posteriormente todo el análisis lo llevaremos a cabo con la población estudiantil universitaria. Con ello obtendremos la información necesaria para plantear diversas hipótesis en distintos escenarios demográficos.

### Población

```{r}
temp <- 
    poblacion %>%
    group_by(licenciatura) %>%
    tally()
plot_ly(temp, labels = ~licenciatura, values = ~n, type='pie')
```


```{r}
estados <- 
    poblacion %>%
    group_by(estado) %>%
    tally()
estados$estado <- gsub("CDMX","Ciudad de México",estados$estado)
estados$estado <- gsub("Estado de México","México",estados$estado)


mapa <- 
    left_join(df_mxstate_2020, estados, by=c("state_name"="estado")) %>%
    rename(value = n) %>%
    replace(.=="NA",0)
mapa[is.na(mapa)] = 0

mxstate_choropleth(mapa, num_colors = 1, 
                   legend = "Cantidad",
                   title = "Número de personas por estado en México") %>%
    ggplotly()
```

```{r}
temp <- 
    poblacion %>%
    group_by(edad) %>%
    tally() 
    

temp <- 
    temp %>%
    ggplot(aes(x=edad, y=n)) +
    geom_bar(stat = "identity")
ggplotly(temp)
```

```{r}
temp <- 
    poblacion %>%
    group_by(genero) %>%
    tally() %>%
    na.omit()
plot_ly(temp, labels = ~genero, values = ~n, type='pie')
```

```{r}
temp <- 
    poblacion %>%
    group_by(areas) %>%
    tally() %>%
    na.omit()
plot_ly(temp, labels = ~areas, values = ~n, type='pie')
```

# Exploratorias

Como un primer acercamiento al encuestado del tema que trataran las siguientes preguntas y más que nada, para conocer su primera impresión del tema, les preguntamos si conocían los términos de “seguridad digital”, “privacidad digital”, “huella digital” y qué importancia le daban.

### Percepción 

```{r}
temp <- 
    percepcion %>%
    group_by(seguridad) %>%
    tally() 
    

temp <- 
    temp %>%
    ggplot(aes(x=seguridad, y=n)) +
    geom_bar(stat = "identity")
ggplotly(temp)
```

```{r}
temp <- 
    percepcion %>%
    group_by(privacidad) %>%
    tally()
plot_ly(temp, labels = ~privacidad, values = ~n, type='pie')
```

```{r}
temp <- 
    percepcion %>%
    group_by(huella) %>%
    tally()
plot_ly(temp, labels = ~huella, values = ~n, type='pie')
```

# Vulnerabilidad

En este apartado deseamos conocer qué tan expuestos están los estudiantes de licenciatura a ataques digitales a través de cuántos dispositivos tienen y las características de ellos, los dispositivos que más utilizan, las redes sociales que utilizan, al igual que las más utilizadas y los hábitos de los estudiantes al realizar compras en línea.

### Exposición

```{r}
temp <- 
    exposicion %>%
    group_by(dispositivos) %>%
    tally() 
    

temp <- 
    temp %>%
    ggplot(aes(x=dispositivos, y=n)) +
    geom_bar(stat = "identity")
ggplotly(temp)
```

```{r}
temp <- 
    exposicion %>%
    group_by(configuracion) %>%
    tally() %>%
    na.omit()
plot_ly(temp, labels = ~configuracion, values = ~n, type='pie')
```

```{r}
temp <- 
    exposicion %>%
    group_by(antivirus) %>%
    tally() 
    

temp <- 
    temp %>%
    ggplot(aes(x=antivirus, y=n)) +
    geom_bar(stat = "identity")
ggplotly(temp)
```

```{r}
temp <- 
    exposicion %>%
    group_by(actualizacion) %>%
    tally() %>%
    filter(actualizacion < 20)
    

temp <- 
    temp %>%
    ggplot(aes(x=actualizacion, y=n)) +
    geom_bar(stat = "identity")
ggplotly(temp)
```

### Dispositivos utilizados

```{r}
dispositivos_utilizados$dispositivos_cantidad <-
    trim(dispositivos_utilizados$dispositivos_cantidad)

temp <- 
    dispositivos_utilizados %>%
    group_by(dispositivos_cantidad) %>%
    tally() %>%
    na.omit()
plot_ly(temp, labels = ~dispositivos_cantidad, values = ~n, type='pie')
```

### Dispositivos más utilizados

```{r}
temp <- 
    dispositivos_mas_utilizados %>%
    pivot_longer(cols = starts_with("ordena"),
             names_to = "name", values_to = "value") %>%
    na.omit() %>%
    group_by(name, value) %>%
    tally()

temp$value <- factor(temp$value, levels = c("Tercero","Segundo","Primero"))

temp <-
    temp %>%
    ggplot(aes(x=name,y=n, fill = value)) +
    geom_bar(position = "stack", stat = "identity")

ggplotly(temp)
```

### Redes sociales utilizadas

```{r}
sociales_utilizadas$sociales_cuales <-
    trim(sociales_utilizadas$sociales_cuales)

temp <- 
    sociales_utilizadas %>%
    group_by(sociales_cuales) %>%
    tally() %>%
    na.omit()
plot_ly(temp, labels = ~sociales_cuales, values = ~n, type='pie')
```

### Redes sociales más utilizadas

```{r}
temp <- 
    sociales_mas_utilizadas %>%
    pivot_longer(cols = starts_with("ordena"),
                 names_to = "name", values_to = "value") %>%
    na.omit() %>%
    group_by(name, value) %>%
    tally()

temp$value <- factor(temp$value, levels = c("Tercera","Segunda","Primera"))

temp <-
    temp %>%
    ggplot(aes(x=name,y=n, fill = value)) +
    geom_bar(position = "stack", stat = "identity")

ggplotly(temp)
```

### Compras en línea

```{r}
temp <- 
    compras_linea %>%
    group_by(banca) %>%
    tally()
plot_ly(temp, labels = ~banca, values = ~n, type='pie')
```

```{r}
temp <- 
    compras_linea %>%
    group_by(compras_online) %>%
    tally()
plot_ly(temp, labels = ~compras_online, values = ~n, type='pie')
```

```{r}
temp <- 
    compras_linea %>%
    group_by(paypal) %>%
    tally() %>%
    na.omit()
plot_ly(temp, labels = ~paypal, values = ~n, type='pie')
```

```{r}
temp <- 
    compras_linea %>%
    group_by(cargos) %>%
    tally()
plot_ly(temp, labels = ~cargos, values = ~n, type='pie')
```

# Medidas de prevención

En medidas de prevención vimos conveniente dividirlo en dos partes, ya que cada una nos permitió presentar resultados más completos y precisos.

## Medidas de prevención ante ataques digitales

El objetivo de este apartado es conocer las situaciones en las que los encuestados se han encontrado que pueden comprometer su seguridad digital, las medidas que toman para prevenirlo y si saben cómo pueden evitarlo. Se les preguntó a los encuestados su percepción de los términos y condiciones, si configuran las cookies que manejan ciertos sitios web, los ataques de los que han sido víctimas los encuestados, si lo pudieron haber evitado de alguna manera y si conocen a alguien que ha sufrido alguno de ellos para verificar qué tan comunes son en internet. También se les pregunta las medidas de seguridad que toman para proteger sus cuentas de estos ataques.  

### Cookies

```{r}
temp <- 
    cookies %>%
    group_by(term_cond) %>%
    tally()
plot_ly(temp, labels = ~term_cond, values = ~n, type='pie')
```

```{r}
temp <- 
    cookies %>%
    group_by(cookies) %>%
    tally()
plot_ly(temp, labels = ~cookies, values = ~n, type='pie')
```

```{r}
temp <- 
    cookies %>%
    group_by(cookies_accesibles) %>%
    tally()
plot_ly(temp, labels = ~cookies_accesibles, values = ~n, type='pie')
```

```{r}
temp <- 
    cookies %>%
    group_by(publicidad) %>%
    tally()
plot_ly(temp, labels = ~publicidad, values = ~n, type='pie')
```

### Víctimas

```{r}
temp <- 
    victimas %>%
    group_by(victima) %>%
    tally() %>%
    filter(victima != "NA") %>%
    arrange(victima)
    

temp <- 
    temp %>%
    ggplot(aes(x=victima, y=n)) +
    geom_bar(stat = "identity") +
    coord_flip() +
    scale_x_discrete(labels=
                        substr(unique(sort(victimas$victima)),0,20))
ggplotly(temp)
```

### Víctimas conocidas

```{r}
temp <- 
    victima_conocido %>%
    group_by(con_victima) %>%
    tally()
plot_ly(temp, labels = ~con_victima, values = ~n, type='pie')
```

```{r}
temp <- 
    victima_conocido %>%
    group_by(evitado) %>%
    tally()
plot_ly(temp, labels = ~evitado, values = ~n, type='pie')
```

### Seguridad

```{r}
seguridad$proteccion <- trim(seguridad$proteccion)

temp <- 
    seguridad %>%
    group_by(proteccion) %>%
    tally() %>%
    filter(proteccion != "NA") %>%
    arrange(proteccion)
    

temp <- 
    temp %>%
    ggplot(aes(x=proteccion, y=n)) +
    geom_bar(stat = "identity") +
    coord_flip() +
    scale_x_discrete(labels=
                        substr(unique(sort(seguridad$proteccion)),0,20))
ggplotly(temp)
```

## Medidas de prevención en navegación

En este apartado nos centramos en conocer las medidas de seguridad que toma el encuestado mientras navega en la red. Preguntamos si cuenta con alguna protección de privacidad, phishing y malware dentro de la configuración de su navegador y si se percata que todos los URL que visita inicien con https. Esto nos permitirá conocer las medidas de seguridad más utilizadas en nuestra población de interés. 

### Navegación

```{r}
temp <- 
    navegacion %>%
    group_by(navegador) %>%
    tally()
plot_ly(temp, labels = ~navegador, values = ~n, type='pie')
```

```{r}
temp <- 
    navegacion %>%
    group_by(url) %>%
    tally()
plot_ly(temp, labels = ~url, values = ~n, type='pie')
```

```{r}
temp <- 
    navegacion %>%
    group_by(phishing) %>%
    tally()
plot_ly(temp, labels = ~phishing, values = ~n, type='pie')
```

# Manejo de información

En manejo de información nos enfocamos en conocer la percepción que tiene el encuestado sobre la fluidez con la que sus datos circulan y la importancia que le dan a su información personal. Adicionalmente, estudiamos la manera en la que los encuestados perciben a las empresas y la función que emplean a la hora de manejar sus datos personales.

### Información 

```{r}
temp <- 
    informacion %>%
    group_by(datos) %>%
    tally()
plot_ly(temp, labels = ~datos, values = ~n, type='pie')
```

```{r}
temp <- 
    informacion %>%
    group_by(empresas) %>%
    tally()
plot_ly(temp, labels = ~empresas, values = ~n, type='pie')
```

```{r}
temp <- 
    informacion %>%
    group_by(preocupacion_empresas) %>%
    tally()
plot_ly(temp, labels = ~preocupacion_empresas, values = ~n, type='pie')
```

```{r}
temp <- 
    informacion %>%
    group_by(username) %>%
    tally()
no <- filter(temp, username == "No me interesa")$n
user <- c("Proporionó su usuario", "No lo proporcionó")
n <- c(sum(temp$n)-no,no)
temp <-data.frame(user,n)

plot_ly(temp, labels = ~user, values = ~n, type='pie')
```





























































































































