---
title: "Ciberseguridad en estudiantes de licenciatura"
subtitle: "Presentación de la información"
author: "Equipo 1: Diego Arellano, Emilio Ramírez, Fernanda Monter,   Fernando Lango"
date: "`r format(Sys.time(), '%d/%m/%Y')`"
output: 
    prettydoc::html_pretty:
        theme: cayman
        highlight: github
        number_sections: true
        toc: true
---

```{r setup, include=FALSE}
knitr::opts_chunk$set(echo = FALSE, message = FALSE, warning = FALSE)
```

```{r, include=FALSE}
library(tidyverse)
library(plotly)
library(mxmaps)
library(gdata)
library(gridExtra)
library(RPostgreSQL)
library(getPass)
library(DBI)

driver <- dbDriver(drvName = "PostgreSQL")

db <- dbConnect(driver,
                dbname="postgres",
                host="54.161.119.17",
                port=5432,
                user="admin",
                password = getPass("Password:"))

compras_linea <- dbGetQuery(db,'SELECT * FROM "compras_linea"')
cookies <- dbGetQuery(db,'SELECT * FROM "cookies"')
dispositivos_mas_utilizados <- dbGetQuery(db,'SELECT * FROM "dispositivos_mas_utilizados"')
dispositivos_utilizados <- dbGetQuery(db,'SELECT * FROM "dispositivos_utilizados"')
exposicion <- dbGetQuery(db,'SELECT * FROM "exposicion"')
informacion <- dbGetQuery(db,'SELECT * FROM "informacion"')
navegacion <- dbGetQuery(db,'SELECT * FROM "navegacion"')
percepcion <- dbGetQuery(db,'SELECT * FROM "percepcion"')
poblacion <- dbGetQuery(db,'SELECT * FROM "poblacion"')
seguridad <- dbGetQuery(db,'SELECT * FROM "seguridad"')
sociales_mas_utilizadas <- dbGetQuery(db,'SELECT * FROM "sociales_mas_utilizadas"')
sociales_utilizadas <- dbGetQuery(db,'SELECT * FROM "sociales_utilizadas"')
victima_conocido <- dbGetQuery(db,'SELECT * FROM "victima_conocido"')
victimas <- dbGetQuery(db,'SELECT * FROM "victimas"')

dbDisconnect(db)
```

En el presente trabajo se pretende conocer la percepción sobre ciberseguridad entre estudiantes de licenciatura. Siendo más específicos, buscamos:

- Conocer los usos y necesidades de tecnología de la población estudiantil.
- Estudiar y analizar que tanto se conoce de la ciberseguridad.
- Analizar la percepción de amenazas y ataques digitales.
- Conocer las medidas de seguridad más utilizadas.

Para poder llevar a cabo este estudio se realizó una encuesta a `r nrow(poblacion)` sujetos por medio de un Google Forms compuesto por un total de 36 preguntas de tipo opción múltiple.

Los datos recolectados a través de este cuestionario son procesados en el lenguaje R e incorporados a una base de datos *PostreSQL* que se encuentra activa dentro de [Amazon Web Services (AWS)](https://aws.amazon.com/). Posteriormente, el análisis presentado a continuación mostrando los resultados correspondientes también fue generado con el lenguaje R.

# Demografía

El objetivo de conocer la demografía es analizar cómo se compone nuestra población preguntando por su edad, genero, lugar de estudio y área a la que corresponde su carrera, delimitándola únicamente a estudiantes de licenciatura. En primera instancia mostraremos el total de muestras tomadas, seccionando a los estudiantes de licenciatura y posteriormente todo el análisis lo llevaremos a cabo con la población estudiantil universitaria. Con ello obtendremos la información necesaria para plantear diversas hipótesis en distintos escenarios demográficos.

### Población

### ¿Eres alumno de licenciatura?

```{r}
temp <- 
    poblacion %>% 
    group_by(licenciatura) %>%
    tally()
plot_ly(temp, labels = ~licenciatura, values = ~n, type='pie')
```
La encuesta fue lanzada en redes sociales donde la mayoria de los participantes son de nuestra edad, donde aqui podemos observar que el 95% de los encuestados actualmente cursan una licenciatura cosa que es favorable, es decir, es bueno saber que los jovenes de ahora actualmente siguen estudiando. 

### ¿En qué estado se encuentra ubicada tu Universidad?
```{r}
estados <- 
    poblacion %>%
    group_by(estado) %>%
    tally()
estados$estado <- gsub("CDMX","Ciudad de México",estados$estado)
estados$estado <- gsub("Estado de México","México",estados$estado)


mapa <- 
    left_join(df_mxstate_2020, estados, by=c("state_name"="estado")) %>%
    rename(value = n) %>%
    replace(.=="NA",0)
mapa[is.na(mapa)] = 0

mxstate_choropleth(mapa, num_colors = 1, 
                   legend = "Cantidad",
                   title = "Número de personas por estado en México") %>%
    ggplotly()
```
Aquí podemos observar que la mayoría de los encuestados viven en la ciudad de mexico y Estado de Mexico, donde nos pone a pensar que podemos ser parte de la cuna de la educacion del país, ya que mucha gente prefiere venir a este estado a estudiar

### ¿Qué edad tienes?
```{r}
temp <- 
    poblacion %>%
    group_by(edad) %>%
    tally() 
    

temp <- 
    temp %>%
    ggplot(aes(x=edad, y=n)) +
    geom_bar(stat = "identity")
ggplotly(temp)
```
En esta grafica podemos observar que la mayoria de los encuestados tienen de 17 a 24 años, que es la edad mas comun , sin en cambio, tambien nos resulto interesante e inspirador que hubieran personas de 31 y de 42 años cursando la licenciatura.

### Género
```{r}
temp <- 
    poblacion %>%
    group_by(genero) %>%
    tally() %>%
    na.omit()
plot_ly(temp, labels = ~genero, values = ~n, type='pie')
```
Esta encuesta resulto un poco interesante, pues hubieron personas que prefirieron no decir su genero y una simplemente puso otro, esto nos demuestra que actualemente este tema se ha ido aceptando mas  y que ya no nos debemos de regir por solo masculino o femenino.

### ¿A qué área corresponde tu carrera?
```{r}
temp <- 
    poblacion %>%
    group_by(areas) %>%
    tally() %>%
    na.omit()
plot_ly(temp, labels = ~areas, values = ~n, type='pie')
```
En esta grafica podemos observar que el area de fisico matematico gana un poco màs de la mitad de encuestados que a su ves compite con el area de sociales, esto tambien ha ido cambiando con el tiempo, pues antes se tenia que estudiar una carrera familiar o una que simplemente te genere buenos ingresos economicos y con esto, podemos ver que las sociales han ido incrementando puesto que hoy en dia los encuestados tienen mas libertad de elegir su carrera y no se las imponen. 
# Exploratorias

Como un primer acercamiento al encuestado del tema que trataran las siguientes preguntas y más que nada, para conocer su primera impresión del tema, les preguntamos si conocían los términos de “seguridad digital”, “privacidad digital”, “huella digital” y qué importancia le daban.

### Percepción 

### ¿Del 1 al 5 que tanto te preocupa tu seguridad digital?
```{r}
temp <- 
    percepcion %>%
    group_by(seguridad) %>%
    tally() 
    

temp <- 
    temp %>%
    ggplot(aes(x=seguridad, y=n)) +
    geom_bar(stat = "identity")
ggplotly(temp)
```
En esta grafica nosotros esperabamos que todos los encuestados les preocupara su seguridad en internet... pero los resultados aunque si son  favorables en cuanto a la importancia que le dan a la seguridad en  en linea hay personas que no le toman la atencion necesaria, es decir, que pueden ser posibles victimas en que sean privados de su informacion en linea, creemos que este tema se debe de tocar mas y que la informacion sea mas comun entre los cibernautas.

### ¿Sabes en qué consiste la privacidad digital?
```{r}
temp <- 
    percepcion %>%
    group_by(privacidad) %>%
    tally()
plot_ly(temp, labels = ~privacidad, values = ~n, type='pie')
```
De acuerdo a la grafica anterior, hacemos recalco que la informacion  debe de ser mas difundida entre los usuarios de internet, puesto que al no hacer esto mas publico mucha gente cae y puede ser mas propensa a sufrir algun imprevisto. 

### ¿Conoces el término de huella digital?
```{r}
temp <- 
    percepcion %>%
    group_by(huella) %>%
    tally()
plot_ly(temp, labels = ~huella, values = ~n, type='pie')
```
En esta encuesta podemos observar que la mayoria de la gente tiene el conocimiento de que es una huella digital, puesto que los celulares han implementado estas medidas de seguridad para poder usar el dispositivo, esto hicieron que la gente estuviera mas familiarizado con este tipo de metodo de autenticación, porque eso si, puede ser uno de los mejores metodos para brindarle seguridad al usuario puesto que ninguna huella digital  se repite o se puede falsificar de manera sencilla. 

# Vulnerabilidad

En este apartado deseamos conocer qué tan expuestos están los estudiantes de licenciatura a ataques digitales a través de cuántos dispositivos tienen y las características de ellos, los dispositivos que más utilizan, las redes sociales que utilizan, al igual que las más utilizadas y los hábitos de los estudiantes al realizar compras en línea.

### Exposición

#### ¿Cuántos dispositivos con acceso a internet tienes?

```{r}
temp <- 
    exposicion %>%
    group_by(dispositivos) %>%
    tally() 
    

temp <- 
    temp %>%
    ggplot(aes(x=dispositivos, y=n)) +
    geom_bar(stat = "identity")
ggplotly(temp)
```
La mayor parte de la población de estudio tiene tres dispositivos. La gran mayoría tiene al menos un dispositivo con acceso a internet, por lo tanto, la ciberseguridad es un tema relevante para los encuestados. Un mayor número de dispositivos por persona nos habla del grado de exposición a ataques digitales, especialmente si no toma las medidas necesarias para protegerlos y al tener más dispositivos es más fácil desatender algunos. 

#### ¿Permites que todas tus aplicaciones accedan a tu cámara, micrófono, ubicación, fotos y rastreo?

```{r}
temp <- 
    exposicion %>%
    group_by(configuracion) %>%
    tally() %>%
    na.omit()
plot_ly(temp, labels = ~configuracion, values = ~n, type='pie')
```
La mayoría de los encuestados contestaron que no permiten a todas sus aplicaciones acceder a la cámara, micrófono, ubicación, fotos y rastreo de sus dispositivos. Esto se puede deber a que los sistemas operativos te notifican que cierta aplicación quiere usar alguna de estas funciones y fácilmente puedes negarte a que accedan a ellas. De la misma forma, es fácil entrar a la configuración del dispositivo y desactivar el acceso de las aplicaciones. Es un ejemplo de como hacer más accesible para las personas proteger sus dispostivos. 

#### ¿Cuántos de estos dispositivos cuentan con antivirus?

```{r}
temp <- 
    exposicion %>%
    group_by(antivirus) %>%
    tally() 
    

temp <- 
    temp %>%
    ggplot(aes(x=antivirus, y=n)) +
    geom_bar(stat = "identity")
ggplotly(temp)
```
La gran mayoría de los encuestados no cuentan con antivirus o sólo un pequeño número. Esto se puede deber a que los antivirus son softwares de paga y no son fáciles de implementar, a diferencia de los ajustes de privacidad en dispositivos y redes sociales. 

#### ¿Cuántos tienen su última actualización?

```{r}
temp <- 
    exposicion %>%
    group_by(actualizacion) %>%
    tally() %>%
    filter(actualizacion < 20)
    

temp <- 
    temp %>%
    ggplot(aes(x=actualizacion, y=n)) +
    geom_bar(stat = "identity")
ggplotly(temp)
```
La cantidad de dispositivos que tienen su última actualización más seleccionada coincide con la cantidad de dispositivos que tienen los encuestados más seleccionada. Esto nos indica que la mayoría de los dispositivos cuentan con su última actualización. Esto se puede deber, nuevamente, a que el sistema operativo del dispositivo siempre te notifica cuando una nueva actualización está disponible. Una razón por la cual algunos dispositivos no tengan la última actualización es que las últimas actualizaciones no están disponibles para esos dispositivos. 

### Dispositivos utilizados

#### ¿Cuáles de estos dispositivos tienes?

```{r}
dispositivos_utilizados$dispositivos_cantidad <-
    trim(dispositivos_utilizados$dispositivos_cantidad)

temp <- 
    dispositivos_utilizados %>%
    group_by(dispositivos_cantidad) %>%
    tally() %>%
    na.omit()
plot_ly(temp, labels = ~dispositivos_cantidad, values = ~n, type='pie')
```
Las opciones más populares son celular y computadora. Esto es de esperarse ya que el celular es un dispositivo necesario que usamos casi todo el tiempo. Una computadora personal es muy útil en un contexto universitario, al igual que la tablet, por lo tanto, son las dos opciones más comunes de poseer después del celular. 

### Dispositivos más utilizados

#### Ordena de mayor a menor los tres dispositivos que más usas

```{r}
temp <- 
    dispositivos_mas_utilizados %>%
    pivot_longer(cols = starts_with("ordena"),
             names_to = "name", values_to = "value") %>%
    na.omit() %>%
    group_by(name, value) %>%
    tally()

temp$value <- factor(temp$value, levels = c("Tercero","Segundo","Primero"))

temp <-
    temp %>%
    ggplot(aes(x=name,y=n, fill = value)) +
    geom_bar(position = "stack", stat = "identity")

ggplotly(temp)
```
Los resultados de esta gráfica indican que la mayoría de encuestados consideran que el celular es el dispositivo que más utilizan, seguido de la computadora y en tercer lugar las tablets.   

### Redes sociales utilizadas

#### ¿Cuáles redes sociales tienes?

```{r}
sociales_utilizadas$sociales_cuales <-
    trim(sociales_utilizadas$sociales_cuales)

temp <- 
    sociales_utilizadas %>%
    group_by(sociales_cuales) %>%
    tally() %>%
    na.omit()
plot_ly(temp, labels = ~sociales_cuales, values = ~n, type='pie')
```

Prácticamente toda nuestra población utiliza redes sociales. Las más comunes son aquellas propiedad de Meta: WhatsApp, Instagram y Facebook, primer, segundo y tercer lugar respectivamente. Esto nos indica que Meta tiene una gran porción del mercado, por lo tanto, es responsable de los datos de muchas personas. 

### Redes sociales más utilizadas

#### De las siguientes redes sociales, ¿cuál es la que empleas más?

```{r}
temp <- 
    sociales_mas_utilizadas %>%
    pivot_longer(cols = starts_with("ordena"),
                 names_to = "name", values_to = "value") %>%
    na.omit() %>%
    group_by(name, value) %>%
    tally()

temp$value <- factor(temp$value, levels = c("Tercera","Segunda","Primera"))

temp <-
    temp %>%
    ggplot(aes(x=name,y=n, fill = value)) +
    geom_bar(position = "stack", stat = "identity")

ggplotly(temp)
```

Los resultados de esta gráfica es consistente con la anterior, ya que la red social que más ocupa el primer lugar de red social más utilizada es WhatsApp, Instagram es la red social que más ocupa el segundo lugar y la red social que más ocupa el tercer lugar es entre Facebook e Instagram. 
WhatsApp puede ser la opción más popular debido a que su uso es muy flexible, puede ser un uso casual (hablar con tus amigos) o formal (comunicarse con compañeros de la escuela o trabajo). 

### Compras en línea

#### ¿Tienes banca electrónica?

```{r}
temp <- 
    compras_linea %>%
    group_by(banca) %>%
    tally()
plot_ly(temp, labels = ~banca, values = ~n, type='pie')
```

La mayoría de los encuestados sí cuenta con banca electrónica.

#### ¿Has realizado compras en línea?

```{r}
temp <- 
    compras_linea %>%
    group_by(compras_online) %>%
    tally()
plot_ly(temp, labels = ~compras_online, values = ~n, type='pie')
```

La vasta mayoría de la población de estudio sí ha realizado compras en línea lo cual, sin las precauciones adecuadas, puede aumentar el peligro de que información bancaria sea robada. Las compras en línea han aumentado significantemente a partir de la pandemia, siendo cada vez más común pedir artículos de sitios web como Amazon, Mercado libre e incluso Facebook. 

#### Al realizar compras en línea, ¿utilizas una tarjeta digital o alguna plataforma de sistema de pagos en línea (PayPal)?

```{r}
temp <- 
    compras_linea %>%
    group_by(paypal) %>%
    tally() %>%
    na.omit()
plot_ly(temp, labels = ~paypal, values = ~n, type='pie')
```
La mayoría de los encuestados sí usa una tarjeta digital o alguna plataforma de sistema de pagos en línea. Esto quiere decir que consideran que es son más convenientes estas alternativas a su contraparte física. 

#### ¿Te han llegado cargos que no autorizaste de alguna aplicación con la que estabas en un periodo prueba (ej. Spotify, Netflix, etc.)?

```{r}
temp <- 
    compras_linea %>%
    group_by(cargos) %>%
    tally()
plot_ly(temp, labels = ~cargos, values = ~n, type='pie')
```
A la gran mayoría de los encuestados no le han llegado cargos no autorizados de aplicaciones despúes del periodo prueba. Esto es evidencia de que la información bancaria del usuario no es usada, en la mayoría de los casos, después de que el usuario usa su periodo de prueba. 

# Medidas de prevención

En medidas de prevención vimos conveniente dividirlo en dos partes, ya que cada una nos permitió presentar resultados más completos y precisos.

## Medidas de prevención ante ataques digitales

El objetivo de este apartado es conocer las situaciones en las que los encuestados se han encontrado que pueden comprometer su seguridad digital, las medidas que toman para prevenirlo y si saben cómo pueden evitarlo. Se les preguntó a los encuestados su percepción de los términos y condiciones, si configuran las cookies que manejan ciertos sitios web, los ataques de los que han sido víctimas los encuestados, si lo pudieron haber evitado de alguna manera y si conocen a alguien que ha sufrido alguno de ellos para verificar qué tan comunes son en internet. También se les pregunta las medidas de seguridad que toman para proteger sus cuentas de estos ataques.  

### Cookies

### Cuando te registras en algún sitio web, ¿te detienes a leer sus términos y condiciones, o los aceptas sin leerlos?
```{r}
temp <- 
    cookies %>%
    group_by(term_cond) %>%
    tally()
plot_ly(temp, labels = ~term_cond, values = ~n, type='pie')
```
En esta grafica podemos observar que la flojera puede ser una de las cosas mas influyentes de la fuerza que hoy en dia tienen las cookies, puesto que ignoramos los terminos y condiciones. Hoy en dia las mejores herramientas que tienen hoy en dia las busquedas de internet,puesto que su servicio suele ser mas efectivo hacia las empresas, ya que redirige a clientes potenciales y eso es porque compartimos "sin querer" nuestros intereses. 

### Cuando entras a un sitio web, ¿configuras las cookies, o aceptas el default?
```{r}
temp <- 
    cookies %>%
    group_by(cookies) %>%
    tally()
plot_ly(temp, labels = ~cookies, values = ~n, type='pie')
```
Aqui podemos observar que la mayoria de los encuestados no le toma importancia a las cookies puesto que aceptan el default y este mismo hace que comparta la mayoria  de sus gustos. 

### ¿Crees que sería conveniente para el usuario que los términos y condiciones o cookies fueran presentados de una forma más accesible para todo tipo de público?
```{r}
temp <- 
    cookies %>%
    group_by(cookies_accesibles) %>%
    tally()
plot_ly(temp, labels = ~cookies_accesibles, values = ~n, type='pie')
```
En cuanto a lo que respondieron los encuestados podemos llegar a la  conclusion que si las cookies fueran presentadas de una manera mas clara y corta la gente les prestaria un poco mas de atencion y no tuvieramos problemas con la privacidad cuando estamos en linea. 

### Después de buscar algún artículo en internet, ¿la publicidad que se le muestra en redes sociales corresponde a ese artículo?
```{r}
temp <- 
    cookies %>%
    group_by(publicidad) %>%
    tally()
plot_ly(temp, labels = ~publicidad, values = ~n, type='pie')
```
En esta grafica podemos percatarnos que la mayoria ha sido victima de la efectividad que tiene las cookies en cuanto a publicidad en linea, puesto que cuando hacemos alguna busqueda y cambiamos de app encotramos ads relacionados a la busqueda anterior. 
### Víctimas

### ¿Has sido víctima de alguno de estos escenarios?
```{r}
temp <- 
    victimas %>%
    group_by(victima) %>%
    tally() %>%
    filter(victima != "NA") %>%
    arrange(victima)
    

temp <- 
    temp %>%
    ggplot(aes(x=victima, y=n)) +
    geom_bar(stat = "identity") +
    coord_flip() +
    scale_x_discrete(labels=
                        substr(unique(sort(victimas$victima)),0,20))
ggplotly(temp)
```
En esta grafica nos podemos percatar que la mayoria de los encuestados ha sido  participe en intento de fraude por medio de un correo electronico, donde la  mayoria de las veces te solicitan visitar algun sitio donde registran tus datos sin tu permiso y otro muy comun y con el cual podemos estar familiarizado es con los cambios que se hacen en tus dispositivos, que al no leer bien lo que haran puedes caerte facilemente. 

### Víctimas conocidas

### ¿Conoces a alguien que haya sido víctima de estos escenarios? 
```{r}
temp <- 
    victima_conocido %>%
    group_by(con_victima) %>%
    tally()
plot_ly(temp, labels = ~con_victima, values = ~n, type='pie')
```
En esta grafica podemos ver que la mayoria ha sido o conoce a alguien que fue victima de este tipo de fraude que podemos encontrar en internet. 

### ¿Crees que lo pudiste haber evitado de alguna manera?
```{r}
temp <- 
    victima_conocido %>%
    group_by(evitado) %>%
    tally()
plot_ly(temp, labels = ~evitado, values = ~n, type='pie')
```
En esta otra grafica podemos darnos cuenta que la informacion aun no esta clara para muchos de los que puede ser propensos a estos tipos de ataques,  puesto que mucha gente sigue siendo victima , aun no sabe con exactitud que medidas se pueden tomar para que esto se evite y no siga siendo inseguro estar en linea.

### Seguridad

### Con el fin de proteger tus cuentas de redes sociales, ¿cuáles de las siguientes opciones realizas?
```{r}
seguridad$proteccion <- trim(seguridad$proteccion)

temp <- 
    seguridad %>%
    group_by(proteccion) %>%
    tally() %>%
    filter(proteccion != "NA") %>%
    arrange(proteccion)
    

temp <- 
    temp %>%
    ggplot(aes(x=proteccion, y=n)) +
    geom_bar(stat = "identity") +
    coord_flip() +
    scale_x_discrete(labels=
                        substr(unique(sort(seguridad$proteccion)),0,20))
ggplotly(temp)
```
En esta grafica podemos observar que actualmente la mayoria sabe tomar sus precauciones en cuanto a su privacidad y seguridad, por ejemplo, al tener cuidado  en entrar a los enlaces que luego te envian a paginas no deseadas o donde te pueden robar tus datos personales. Otra de las medidas que nos llamo la atencion poder observar fue crear una contraseña segura, no contraseñas donde es nuestro perro o dia de nacimiento. 

## Medidas de prevención en navegación

En este apartado nos centramos en conocer las medidas de seguridad que toma el encuestado mientras navega en la red. Preguntamos si cuenta con alguna protección de privacidad, phishing y malware dentro de la configuración de su navegador y si se percata que todos los URL que visita inicien con https. Esto nos permitirá conocer las medidas de seguridad más utilizadas en nuestra población de interés. 

### Navegación

### ¿Tienes configurado en tu navegador alguna protección de privacidad?
```{r}
temp <- 
    navegacion %>%
    group_by(navegador) %>%
    tally()
plot_ly(temp, labels = ~navegador, values = ~n, type='pie')
```
En esta grafica podemos observar que en cuanto al uso del navegador, la mayoria si cuenta con filtros de seguridad y esto nos funciona cuando entramos a alguna pagina que es insegura y el mismo navegador te da la advertencia. Eso sin lugar a dudas es una gran ayuda para el usuario.

### ¿Verificas si todos los URL de los sitios que visitas inician con https?
```{r}
temp <- 
    navegacion %>%
    group_by(url) %>%
    tally()
plot_ly(temp, labels = ~url, values = ~n, type='pie')
```
En esta grafica podemos observar que la mayoria de los encuestados nos se  percata que las paginas inicien con hhtps y es entendible, puesto que muchos navegadores acortan la direccion web para no saturar de espacio la barra... aunque con esto, nos podemos ir con la finta que todas las paginas son asi y  que por lo tanto son seguras, debemos de fijarnos bien en eso de ahora en adelante.

### ¿Tienes activada alguna protección contra phishing (engaño para obtener tus datos a través de internet) y malware (programa malicioso que daña tu dispositivo)?

```{r}
temp <- 
    navegacion %>%
    group_by(phishing) %>%
    tally()
plot_ly(temp, labels = ~phishing, values = ~n, type='pie')
```
En esta pregunta resulta un poco entendible porque los usuarios no le toman atencion a cosas como el pishing, en primera, no es una palabra con la cual todo el mundo esta relacionado y en segunda, debes de tener algun tipo de conocimiento en informatica para saber en que consiste o que existe este  tipo de cosas. Como lo comentabamos en graficas anteriores, es de suma importancia poder dar a conocer informacion acerca de la seguridad en el internet para que la gente sepa y sea conciente de lo que haga en linea. 

# Manejo de información

En manejo de información nos enfocamos en conocer la percepción que tiene el encuestado sobre la fluidez con la que sus datos circulan y la importancia que le dan a su información personal. Adicionalmente, estudiamos la manera en la que los encuestados perciben a las empresas y la función que emplean a la hora de manejar sus datos personales.

### Información 

### ¿Sientes que los datos que proporcionas en la web son de importancia/utilidad para los sitios en los que navegas?
```{r}
temp <- 
    informacion %>%
    group_by(datos) %>%
    tally()
plot_ly(temp, labels = ~datos, values = ~n, type='pie')
```
En esta grafica podemos ver que la mayoria de los encuestados son conscientes que los datos que puedas llegar a publicar en la web pueden ser utilizados para otros fines que problablamente no estes enterado.

### ¿Crees que las empresas utilizan la información de manera adecuada?
```{r}
temp <- 
    informacion %>%
    group_by(empresas) %>%
    tally()
plot_ly(temp, labels = ~empresas, values = ~n, type='pie')
```
Como podemos ver en esta grafica, el usuario esta de acuerdo que su informacion no es usada de la mejor manera, puesto que muchas veces al no tener una privacidad al 100% llegan a suceder casos de acoso. 

### ¿Te preocupa que tu información sea utilizada con fines distintos a los que autorizaste?
```{r}
temp <- 
    informacion %>%
    group_by(preocupacion_empresas) %>%
    tally()
plot_ly(temp, labels = ~preocupacion_empresas, values = ~n, type='pie')
```
Aqui podemos observar que la preocupacion de que las empresas utilicen de mala manera tus datos es latente, pues muchas veces no sabemos a donde y con quien estan tus datos personales. 
 
```{r}
temp <- 
    informacion %>%
    group_by(username) %>%
    tally()
no <- filter(temp, username == "No me interesa")$n
user <- c("Proporionó su usuario", "No lo proporcionó")
n <- c(sum(temp$n)-no,no)
temp <-data.frame(user,n)

plot_ly(temp, labels = ~user, values = ~n, type='pie')
```





























































































































